【裁判字號】    95,易,3818
【裁判日期】    951229
【裁判案由】    妨害自由
【裁判全文】
臺灣臺中地方法院刑事判決              95年度易字第3818號
公  訴  人  臺灣臺中地方法院檢察署檢察官
被      告  甲○○
                    （另案於臺灣苗栗看守所附設勒戒處所觀
上列被告因妨害自由案件，經檢察官提起公訴（95年度偵緝字第
2447號），嗣經本院合議庭裁定由受命法官獨任行簡式審判程序
，本院判決如下：
     主  文
甲○○幫助以加害生命、身體之事，恐嚇他人致生危害於安全，
處拘役肆拾日，如易科罰金，以佰元折算壹日。
    犯罪事實及理由
一、本院認定被告甲○○幫助恐嚇危害安全之犯罪事實、理由、
    證據及論罪科刑所應適用之法條，除起訴書（如附件）犯罪
    事實欄第4、5行「將申辦之門號交付予不詳年籍者」應更正
    為「即於同日，在苗栗縣境內某地，將上開門號交予某真實
    姓名年籍均不詳之成年人」等語；第6行「不詳年籍者即於
    同年11月12日」應更正為「該不詳姓名年籍之人即基於恐嚇
    危害安全之犯意，接續於同年11月12日下午4時17分許、5時
    5分許」等語；第11行「老子就慢慢玩。」應更正為「老子
    就慢慢玩等含有將加害生命、身體等惡害通知之簡訊至乙○
    ○所有門號0000000000號行動電話」等語；及起訴書中關於
    被告否認犯罪暨其辯解部分應予刪除不予引用外，餘均與起
    訴書之記載相同，並經被告於民國95年12月29日本院審理中
    坦承不諱，茲引用之。
二、被告行為後，刑法業於94年1月7日修正，同年2月2日公布，
    於95年7月1日施行。按行為後法律有變更者，適用行為時之
    法律，但行為後之法律有利於行為人者，適用最有利於行為
    人之法律，修正後即現行刑法第2條第1項定有明文。而刑法
    第305條之恐嚇危害安全罪，其罰金刑之法定刑原為得科銀
    元300元以下罰金，因罰金罰鍰提高標準條例第1項前段規定
    ，提高為10倍，為得科銀元3,000 以下罰金。而依修正後刑
    法施行法第1條之1規定：「（第1項）中華民國94年1月7日
    刑法修正施行後，刑法分則編所定罰金之貨幣單位為新臺幣
    。（第2項）94年1月7日刑法修正時，刑法分則編未修正之
    條文定有罰金者，自94年1月7日刑法修正施行後，就其所定
    數額提高為30倍。但72年6月26日至94年1月7日新增或修正
    之條文，就其所定數額提高為3倍」，及刑法第33條第5款修
    正為：「主刑之種類如下：五、罰金：新臺幣1,000元以上
    ，以百元計算之」等規定觀之，依修正後之法律，刑法第
    305條之恐嚇危害安全罪所得科處之罰金刑最高額為新臺幣
    9,000元、最低額為新臺幣1,000元。然依被告行為時即修正
    前刑法第33條第5款規定之罰金最低額為銀元1元，並提高10
    倍計算，前開恐嚇危害安全罪之罰金刑，最高額為銀元3,00
    0元，最低額為銀元10元，若乘以3倍而換算為新臺幣，最高
    額雖與新法同為新臺幣9,000 元，然最低額則僅為新臺幣30
    元。因此，比較上述修正前、後之刑罰法律，自以被告行為
    時即修正前關於科處罰金刑之法律較有利於被告。是揆諸修
    正後刑法第2條第1項前段、後段規定之「從舊、從輕」原則
    ，本案自應適用被告行為時之法律，即修正前刑法之相關規
    定及修正刪除前罰金罰鍰提高標準條例第2條規定，予以論
    處。至刑法第30條雖經於94年1月7日修正，於同年2月2日公
    布，於95年7月1日施行，惟僅係文義用語之修正，尚不影響
    其實質內容，亦對被告幫助犯行為之成立無礙，對被告而言
    並無有利或不利之情形，自無新舊法比較之問題，本件爰逕
    行適用修正後刑法第30條規定論處（最高法院95年11月7日
    95年度第21次刑事庭會議決議參照）。
三、爰審酌被告犯本件之罪係因一時失慮所致，犯罪手段尚屬平
    和，惟念其雖未實際參與恐嚇危害安全犯行，惟其行為使恐
    嚇者得以隱匿真實身分，減少遭查獲之風險，有助長犯罪之
    虞，及被害人乙○○因被告之幫助恐嚇危害安全犯行，所受
    心理創傷之程度，及被害人乙○○已於偵訊中表明不予訴究
    等語，暨被告之前科素行等一切情狀，量處如主文所示之刑
    ，並依修正前刑法第41條第1項前段，修正刪除前罰金罰鍰
    提高標準條例第2條諭知易科罰金之折算標準。（被告行為
    後，刑法業於94年1月7日修正，於同年2月2日公布，於95年
    7月1日施行。按行為後法律有變更者，適用行為時之法律，
    但行為後之法律有利於行為人者，適用最有利於行為人之法
    律，修正後即現行刑法第2條第1項訂有明文。而被告行為時
    ，依修正前刑法第41條第1項前段、罰金罰鍰提高標準條例
    第2條（現已刪除）之規定，有期徒刑、拘役易科罰金之折
    算標準，原以銀元100元、200元、300元折算1日，經折算為
    新臺幣後，應以新臺幣300元、600元、900元折算1日，而刑
    法第41條第1項前段修正後，則規定為以新臺幣1,000元、2,
    000元或3,000元折算1日，此因屬科刑規範事項之變更，其
    折算標準為裁判時所應諭知，自有就新舊法規定比較之必要
    ，經比較新舊法結果，以被告行為時關於易科罰金之規定，
    較有利於被告。是揆諸修正後刑法第2條第1項規定之「從舊
    從輕」原則，被告自應適用其行為時之法律，即修正前刑法
    第41條第1項前段、修正刪除前罰金罰鍰提高標準條例之規
    定，為其如易科罰金之折算標準）。
據上論斷，應依刑事訴訟法第273條之1第1項、第299條第1項前
段、第310條之2、第454條，刑法第2條第1項、第305條、第30條
第1項前段、第2項、（修正前）第33條第5款、（修正前）第41
條第1項前段，罰金罰鍰提高標準條例第1條前段、（修正刪除前
）第2條，判決如主文。
本案經檢察官楊朝嘉到庭執行職務。
中    華    民    國    95    年    12    月    29    日
                  刑事第14庭    法  官  林世民
上正本證明與原本無異。
如不服本判決，應於送達後10日內向本院提出上訴狀（須附繕本
），上訴於臺灣高等法院臺中分院。
                                書記官  紀俊源
中    華    民    國    95    年    12    月    29    日
附錄論罪科刑法條：
中華民國刑法第305條
以加害生命、身體、自由、名譽、財產之事，恐嚇他人致生危害
於安全者，處2年以下有期徒刑、拘役或300元以下罰金。


司法院資訊處製作；財團法人民間司法改革基金會備份。
